【裁判字號】    97,簡上,65
【裁判日期】    970709
【裁判案由】    詐欺
【裁判全文】
臺灣雲林地方法院刑事判決              97年度簡上字第65號
上  訴  人  甲○○
即  被  告
上列上訴人即被告因詐欺案件，不服本院97年度港簡字第100 號
中華民國97年4 月22日第一審簡易判決（聲請簡易判決處刑書案
號：97年度偵字第1550號），提起上訴，本院管轄之第二審合議
庭判決如下：
    主  文
上訴駁回。
    犯  罪  事  實
一、甲○○雖預見提供帳戶予他人使用可能幫助實施財產犯罪，
    竟仍基於幫助詐欺取財之未必故意，於民國96年10月間某日
    ，在臺中市○○區○○路與松義路交岔路口，將其申辦之第
    一商業銀行（下稱第一銀行）北港分行帳號00000000000 號
    帳戶（下稱本件帳戶）之存簿、印章、提款卡及密碼，以新
    臺幣（下同）5,000 元代價，租給姓名年籍不詳自稱「蔡先
    生」之成年男子。「蔡先生」於取得上開存簿等物後，即與
    所屬詐欺集團成員共同意圖為自己不法之所有，於96年12月
    26日11時許，由該詐欺集團某女姓成員於電話中對丙○○詐
    稱：為伊專科同學，因故亟需借款云云，使丙○○信以為真
    ，陷於錯誤，而於96年12月27日至第一銀行桃園分行，無摺
    存款70,000元、30,000元（合計100,000 元）至本件帳戶內
    ，旋遭提領一空，丙○○始知受騙。
二、案經雲林縣警察局北港分局報告臺灣雲林地方法院檢察署檢
    察官偵查後聲請以簡易判決處刑。
    理  由
一、被告甲○○經合法傳喚未到庭，惟其於本院準備程序中坦承
    有將本件帳戶之存簿、印章、提款卡及密碼出租予「蔡先生
    」之事實，然矢口否認有何幫助詐欺取財之犯行，辯稱：當
    時因為缺錢，看報紙有出租帳戶的廣告，就打電話過去，對
    方是蔡先生，他說出租一個月5,000 元，蔡先生說他們不想
    讓另一半知道有私房錢，所以要帳戶，但後來發現不對勁，
    打電話過去就沒人接了，自己也是受騙者云云。
二、本院判斷如下：
（一）被害人丙○○於96年12月26日遭人以自稱專科同學，亟需
      款項為由詐騙財物，而於同年月27日，分2 次各匯款70,0
      00元、30,000元，至被告上開帳戶，旋由該詐欺集團成員
      提領一空等情，分別據被害人丙○○於警詢中證述甚詳，
      並有本件帳戶之基本資料、印鑑卡、未登摺帳項查詢清單
      、存摺存款客戶資料查詢單、受理各類案件紀錄表、受理
      刑事案件報案三聯單、受理詐騙帳戶通報警示簡便格式表
      、反詐騙案件紀錄表、金融機構聯防機制通報單各1 紙及
      第一銀行存款存根聯2 紙附卷可稽。堪認被告上開第一銀
      行帳戶確已遭詐騙集團作為詐騙被害人丙○○財物之匯款
      帳戶。
（二）被告於警詢及本院準備程序中均坦承：96年10月左右，在
      臺中市○○區○○路、松義路口，將上開第一銀行帳戶之
      存簿、印章、提款卡及密碼出租予「蔡先生」，而被告申
      設之上開第一銀行帳戶確實為人使用作為詐騙取財之匯款
      工具，業如前述，堪認被告自白確有交付前揭帳戶予「蔡
      先生」之事實，應信為真。
（三）被告雖否認有幫助詐欺取財之不確定故意，並以前詞置辯
      ，惟按金融帳戶為個人之理財工具，攸關存戶個人財產權
      益之保障，專屬性甚高，衡諸常理，若非與本人有密切關
      係，不可能提供個人帳戶供他人使用，又參以坊間報章雜
      誌及其他新聞媒體，對於不法犯罪集團經常利用大量收購
      之他人存款帳戶隱匿其等詐欺取財犯罪之不法行徑，並規
      避執法人員之查緝，類此在社會上層出不窮之案件，亦多
      所報導及再三披露，則依一般人之社會生活經驗，苟見他
      人不自己申請開立帳戶而蒐集不特定人之帳戶使用，衡情
      應可預見所蒐集之帳戶係被利用為與財產有關之犯罪工具
      ；而本案發生時被告為年滿24歲之成年人，在警詢中自承
      為耕莘護理學院畢業，並擔任業務員，堪認其具有相當之
      教育程度及社會閱歷，對此當無不知之理。被告在未為任
      何確認或保全措施之情況下，即將其帳戶存摺、提款卡及
      密碼等重要資料出租予素不相識之陌生男子，其對於該男
      子將利用其所提供之帳戶作為詐欺取財犯行所得財物匯入
      及提領之工具使用，應有概括之認識，且可預見其發生，
      竟仍同意提供，顯然對於所提供之帳戶供他人取得不法犯
      罪所得之用，亦不違背其本意，是被告確有幫助他人詐欺
      取財之不確定故意，甚為明確。
（四）況且，被告雖辯稱「蔡先生」於取得上開帳戶資料後，她
      發現不對勁，打電話過去已無人接聽，自己亦受詐騙云云
      。惟被告於警訊中稱：96年10月出租，隔月發現不對時，
      打電話已暫停使用。依吾人之一般生活經驗，被告於發覺
      當時理應迅速報警處理或立刻向第一銀行辦理掛失止付。
      然而，被告上開帳戶直至96年12月31日仍有匯入領出之交
      易記錄，此有第一銀行函覆之存款明細分類帳在卷足稽，
      顯見被告並未主動報案及向銀行辦理掛失止付，此均與常
      情相違，益證其前開所辯不足採信。
（五）綜上所述，本案事證明確，被告幫助詐欺取財犯行，堪予
      認定。
三、按刑法上之幫助犯，係對於犯罪與正犯有共同之認識，而以
    幫助之意思，對於正犯資以助力，而未參與實施犯罪之行為
    者而言，是以，如未參與實施犯罪構成要件之行為，且係出
    於幫助之意思提供助力，即屬幫助犯，而非共同正犯。被告
    出租上開帳戶之存摺、提款卡及密碼予「蔡先生」等人所組
    成之詐騙集團使用，對於該集團向被害人丙○○遂行詐欺取
    財犯行資以助力，核被告所為係犯刑法第339 條第1 項詐欺
    取財罪之幫助犯。原審以被告罪證明確，因而適用刑事訴訟
    法第449 條第1 項前段、第454 條第2 項，刑法第30條第1
    項前段、第2 項、第339 條第1 項、第41條第1 項前段，刑
    法施行法第1 條之1 規定，並審酌一切事項，量處被告有期
    徒刑4 月，且諭知易科罰金之折算標準，認事用法，並無不
    合，量刑亦屬妥適，被告上訴雖否認犯罪，然並無理由，已
    如前述，是其上訴自應予以駁回。
四、被告經合法傳喚，無正當理由而不於審判期日到庭，爰依刑
    事訴訟法第371 條規定，不待其陳述，逕行判決，併此敘明
    。
據上論斷，應依刑事訴訟法第455 條之1 第1 項、第3 項、第36
8 條、第371 條，判決如主文。
本案經檢察官乙○○到庭執行職務。
中    華    民    國    97    年    7     月    9     日
                  刑事第二庭    審判長法  官 劉 國 賓
                                      法  官 廖 淑 華
                                      法  官 王 素 珍
以上正本證明與原本無異。
不得上訴。
                                      書記官 魏 輝 碩
中    華    民    國    97    年    7     月    9    日


司法院資訊處製作；財團法人民間司法改革基金會備份。
